【裁判字號】    92,交抗,1184
【裁判日期】    921224
【裁判案由】    違反道路交通管理處罰條例
【裁判全文】
臺灣高等法院交通事件裁定                      九十二年度交抗字第一一八四號
    抗  告  人
    即受處分人  甲○○
右抗告人因違反道路交通管理處罰條例案件，不服臺灣臺北地方法院，中華民國九十
二年十一月十八日所為裁定（九十二年度交聲字第一０九七號），提起抗告，本院裁
定如左：
    主  文
抗告駁回。
    理  由
一、按汽車駕駛人轉彎時，有左列情形之一者，處二百元以上六百元以下罰鍰（銀元
    ）：（二）、不依標誌、標線、號誌指示者；汽車駕駛人，駕駛汽車有違反道路
    交通管理處罰條例之行為，經交通勤務警察制止時，拒絕停車接受稽查而逃逸，
    除按各該條所規定罰鍰處罰外，處新臺幣（下同）三千元以上六千元以下罰鍰，
    道路交通管理處罰條例第四十八條第一項第二款、第六十條第一項分別定有明文
    ；又違反同條例第四十八條第一項、第六十條第一項之情形，除依原條款處罰鍰
    外，各記違規點數一點，道路交通管理處罰條例第第六十三條第一項第一款亦有
    明文。另按道路交通管理處罰條例所用名詞「車輛」，係指在道路上以原動機行
    駛之汽車（包含機器腳踏車）或以人力、獸力行駛之車輛，而道路交通安全規則
    所用名詞「汽車」，係指在道路上不依軌道或電力架線而以原動機行駛之車輛（
    包含機器腳踏車），道路交通管理處罰條例第三條第八款、道路交通安全規則第
    二條第一項第一款均定有明文。
二、原裁定略以：受處分人所有機車於民國（下同）九十二年五月二十六日二十一時
    三十五分許，騎乘其所有車牌號碼ＢＬＰ─一八一號重型機車沿基隆路一段、松
    隆路口禁止左轉處所西向北左轉之違規事實，業據警員證人鄧堯育於調查時證稱
    ：「我在九十二年五月二十六日十九時至二十三時，擔任交通執法勤務，我與另
    一名同事葉建民於上述時段於基隆路、松隆路口的東北角執行交通取締勤務，於
    二十一時三十五分，見一部重型機車，ＢＬＰ─一八一號機車沿基隆路、松隆路
    口禁止左轉處所西向北左轉，當時我穿反光背心，以指揮棒將該車引導到路右邊
    ，我同事在我正後方，該車先向右停靠後，加速離去，我與同事立刻將該車的車
    牌記下來，並立即以掌上型電腦查詢該車是否失竊，電腦顯示並無失竊，電腦所
    顯示的資料，與我所見該機車之車型顏色相符，我回分隊，即掣發本件通知單」
    、「（取締這部車子是否會看錯車牌號碼？）不會，我目視這車牌三到四秒鐘，
    且該車離我視線一公尺以內，我不會看錯，我同事看的車牌與我記的一樣。」等
    語可證。按交通警員掣單舉發違反道路交通管理處罰條例所列之違規事實，本質
    上為行政處分，係公務員基於職務上權力，依法就特定之具體事件所為具有公法
    上效果之單方行政行為，基於公務員為公法上行為具有公信力之原則，該行政處
    分當可被推定為真正，其據以依法處分之事實認定亦為真正無誤。本此公信原則
    ，乃立法者賦予行政機關制定違反道路交通事件統一裁罰標準及處理細則，使勤
    務警員得當機處分以達其維護交通秩序、安全之行政目的，反之，若謂公務員一
    切行政行為均需預留證據以證其實，則國家行政勢必窒礙難行，據此，刑事訴訟
    法就犯罪證據有關之規定中與屬行政秩序罰之交通違規裁罰本質不合之部分，自
    不在準用之列，從而，受處分人既未就執勤警員之舉發有誤提出相關證據以供調
    查，本院經查亦無任何證據足資證明其有捏造事實違法取締之情事，則執勤警員
    本其維護交通秩序、安全職責所為之舉發，自應受到合法、正確之推定。次查受
    處分人於九十二年一月二十三日因兩側股骨頭缺血性壞死至臺北市立中興醫院進
    行左側雙極人工髖關節置換手術等情，固據其提出該診斷證明書一紙為證，惟此
    尚未使受處分人無法騎乘機車，亦經受處分人於本院調查時陳稱：「（可否於手
    術後騎乘機車？）可以騎車」等語屬實，且受處分人亦坦承其所有之機車及車牌
    均未於舉發期間遺失或借他人使用，核與舉發員警所查之資料相符合（並無失竊
    機車或車牌之事），應可斷定並無因機車遺失或借他人使用而由他人駕駛違規之
    情發生。綜上，查無積極證據足證受處分人未騎乘機車違規，所辯各詞不足採信
    ，足認本件違規行為係受處分人騎乘機車所為。受處分人確有在前揭時、地不依
    標誌、標線、號誌指示及於有違反道路交通管理處罰條例之行為，經交通勤務警
    察制止時，拒絕停車接受稽查而逃逸等違規行為，從而原處分機關依前揭道路交
    通管理處罰條例第四十八條第一項第二款、第六十條第一項、第六十三條第一項
    第一款及違反道路交通管理事件統一裁罰基準表規定，裁處受處分人三千六百元
    罰鍰，併記違規點數二點，核無違誤，本件受處分人之異議為無理由，自應將其
    異議駁回。
三、經核原裁定認事用法，洵無違誤。查本件抗告人之違規行為，業據當時舉發警員
    鄧堯育以證人身分到庭證述屬實，已如前述，且並無其他積極證據得資證明該警
    員故為虛偽之陳述，其證詞即無不予採納之理由，抗告人仍執陳詞否認違規而指
    摘原裁定不當，為無理由，應予駁回。
據上論斷，應依道路交通案件處理辦法第二十六條，刑事訴訟法第四百十二條，裁定
如主文。
中      華      民      國    九十二    年     十二     月    二十四    日
                              臺灣高等法院交通法庭
                                    審判長法  官  劉  景  星
                                          法  官  謝  靜  恒
                                          法  官  陳  志  洋
右正本證明與原本無異。
不得再抗告。
                                          書記官  蔡  佩  珊
中      華      民      國    九十二    年     十二     月     三十     日


司法院資訊處製作；財團法人民間司法改革基金會備份。
